【裁判字號】    97,上訴,2717
【裁判日期】    970813
【裁判案由】    毒品危害防制條例
【裁判全文】
臺灣高等法院刑事判決                97年度上訴字第2717號
上  訴  人  臺灣板橋地方法院檢察署檢察官
被      告  甲○○
選任辯護人  吳宗輝律師
上列上訴人因被告違反毒品危害防制條例案件，不服臺灣板橋地
方法院96年度訴字第4576號，中華民國97年4月29日第一審判決
（起訴案號：臺灣板橋地方法院檢察署96年度偵字第25209號）
，提起上訴，本院判決如下：
    主  文
上訴駁回。
    理  由
一、公訴意旨略以：被告甲○○基於販賣第二級毒品甲基安非他
    命之犯意，於民國96年7 月11日15時許，在臺北縣永和市○
    ○路21號，以新臺幣（下同）1 千元之價格，販賣甲基安非
    他命1 包（毛重0.23公克）予許世明施用，嗣於96年7 月18
    日20時50分許，為警在臺北縣永和市○○路499 號1 樓查獲
    等情。因認被告涉有毒品危害防制條例第4 條第2 項之販賣
    第二級毒品罪嫌。
二、按犯罪事實應依證據認定之，無證據不得認定犯罪事實，刑
    事訴訟法第154 條第2 項定有明文。次按認定犯罪事實，所
    憑之證據，雖不以直接證據為限，間接證據亦包括在內，然
    無論直接或間接證據，其為訴訟上之證明，須於通常一般之
    人均不致於有所懷疑，而得確信其為真實之程度者，始得據
    之為有罪之認定，倘其證明尚未達到此一程度，而有合理性
    懷疑之存在時，即無從為有罪之認定，最高法院76年台上字
    第4986號亦著有判例。再按施用毒品者所稱其向某人買受毒
    品之指證，不得作為有罪判決之唯一證據，仍須調查其他必
    要之證據，以察其是否與事實相符。良以毒品買受者之指證
    ，依毒品危害防制條例第17條之規定，供出毒品來源而破獲
    者，得減輕其刑，其憑信性於通常一般人已有所懷疑，縱自
    形式上觀察，並無瑕疵，其真實性仍有待其他必要證據加以
    補強。所謂必要之補強證據，固不以證明販賣毒品犯罪構成
    要件之全部事實為必要，但以與施用者之指證具有相當之關
    聯性，經與施用者之指證綜合判斷，已達於通常一般人均不
    致有所懷疑，而得確信施用者之指證為真實者，始得為有罪
    之認定（最高法院97年度台上字第213 、1289號判決意旨參
    照）。
三、檢察官認被告甲○○涉有前開販賣第二級毒品予許世明施用
    之犯嫌，無非係以證人許世明於警詢及偵查中之證詞、交通
    部民用航空局航空醫務中心航藥鑑字第0961344 號毒品鑑定
    書及臺灣板橋地方法院檢察署96年度毒偵字第6361號起訴書
    等證據為據。被告甲○○經合法傳喚未到庭，惟據其於原審
    堅決否認有何販賣第二級毒品與許世明之情，辯稱：伊認識
    許世明很久了，許世明陸陸續續有跟伊借錢，但都沒有還過
    ，且伊於96年7月18日為警查獲前，許世明曾到永和市○○
    路上玉馬遊藝場找伊，說因為先前有和伊發生口角、打架，
    所以被抓的時候有咬伊出來等語，經查：
（一）證人許世明於96年7 月11日本身遭查獲當日警詢時，證稱
      ：我持有之安非他命1 包係於96年7 月11日15時，在永和
      市○○路21號前向綽號「黑仔」之男子購買，沒有「黑仔
      」的聯絡電話，都是剛好有在永和市○○路玉馬遊藝場遇
      到才會向他購買，購買1 包安非他命價錢為1 千元，「黑
      仔」大約在40歲左右，其他不清楚等語；嗣於96年7 月18
      日警方查獲被告前，在警詢時證稱：我持有之安非他命1
      包係於96年7 月11日15時，在永和市○○路21號前向綽號
      「黑仔」之男子購買，不知道「黑仔」的年籍資料，只知
      道當時他所騎的三陽輕機車車號為DWX-621 號，為他母親
      所有，經指認相片「黑仔」即為被告，共向被告購買1 次
      ，我在永和市玉馬遊藝場遇到被告向他購買時，他叫我到
      永和市○○路21號小北百貨前等他購買，現場只有我和被
      告而已，我以1 千元當面向他購買安非他命1 包，一手交
      錢一手交貨，毒品是從DWX-621 號機車置物箱內取出等語
      ；再於96年11月12日檢察官訊問時，證稱：96年7 月11日
      15時在竹林路21號跟被告以1 千元購買安非他命1 包，因
      為之前有跟被告買過，所以知道可以向他購買，我是在玉
      馬遊藝場遇到他，先給付他1 千元，他叫我在竹林路21號
      等他將毒品交給我，我認識被告很久了，在七十幾年就認
      識，他的綽號是「黑龜」，當天中午是在玉馬遊藝場遇到
      被告，就跟他買毒品，他叫我14時在竹林路21號等，我等
      到14時40分他拿毒品過來就走了，之後警察就來了，當時
      警察由被告騎乘的機車查到他母親，警察調閱口卡給我指
      認，但是之前我認識他，所以有沒有口卡其實沒有影響等
      語。觀諸證人許世明前開各次證詞，可知其就被告綽號為
      「黑仔」或「黑龜」、曾向被告購買第二級毒品之次數為
      一次或多次、96年7 月11日交易是否係當場一手交錢一手
      交貨等項，前後所述已有矛盾不一之情。又許世明若於96
      年7 月11日為警查獲時，即有陳述被告騎乘機車之車號俾
      供警員循線追查，何以未見該次警詢筆錄有任何記載？另
      依卷內扣押筆錄記載，許世明係於96年7 月11日16時30分
      許，始為警在永和市○○路21號前查獲，距離其本身所述
      買賣毒品時點已相隔約一個小時，何以其仍持續停留在交
      易現場未離去，亦非無疑。再許世明既於偵查時自承早已
      認識被告，且二人見面多在永和市○○路上之玉馬遊藝場
      內，倘許世明確有心配合警方查緝被告販毒事證，大可於
      查獲後導引警員前往玉馬遊藝場當場進行蒐證，為何捨此
      不為，反係於96年7 月18日19時30分許製作完警詢筆錄後
      ，旋由警於同日20時50分許，前往永和市○○路499 號前
      查獲被告？況許世明於當日警詢時，猶表明：希望我向警
      方提供毒品來源能減輕我的刑責等語，足見其存有藉此舉
      獲邀減刑之意，實難僅依許世明單一證述，即逕予認定被
      告確有為販賣交付第二級毒品之犯行。從而，證人許世明
      雖於96年7 月11日為警查獲時扣得甲基安非他命1 包，固
      有前揭交通部民用航空局航空醫務中心書毒品鑑定書在卷
      可參，同難僅依許世明所述，遂據以推認該扣案之第二級
      毒品與被告有何關聯。
（二）另證人即警員吳明哲於原審審理時，證稱：「（問：如何
      查獲許世明？）因為有線民通報說許世明要賣二級毒品給
      他，我們當場在永和市○○路那邊查獲許世明身上帶有毒
      品。」、「（問：你在96年7月11日查獲許世明時，當時
      只有他一個人在場？）是。」、「（問：你有無看到可疑
      的機車出入？）有看到一台輕型機車，當時我們查機車置
      物箱裡面，都沒有查獲到什麼可疑的東西，當時機車是停
      在路旁，該機車後來應該是跟本案無關。」、「（問：7
      月18日許世明做第二次筆錄，是你們通知還是他自己到場
      要製作筆錄？）是我們打電話給他。」等語在卷，由此可
      知除證人吳明哲就有關被告販賣涉有第二級毒品犯嫌部分
      ，全係聽聞自許世明供述內容，並無查得其他任何可資補
      強許世明證詞具有憑信性之積極證據外，警方於查獲許世
      明時，原先既懷疑係許世明本身涉犯販賣第二級毒品罪嫌
      ，則許世明為求自保脫罪，顯有可能因此配合警方誣指被
      告販毒甚明，故其所言尚非可完全採信。就此原審於審理
      期日依法傳喚、拘提證人許世明，雖其皆未按時到庭作證
      ，然僅憑許世明之前揭證詞，既已難以遽入被告於罪，核
      無再繼續傳拘許世明之必要，附此敘明。
四、綜上所述，本案警方於96年7 月18日查獲被告甲○○時，並
    無扣得任何與被告涉犯販賣第二級毒品有關之毒品、物品，
    且遍查全卷，亦僅有證人許世明單一證詞可資證明被告涉犯
    起訴書所指之販賣第二級毒品罪嫌，尚無法使本院達到得確
    信許世明所述係屬真實之程度，是依首揭刑事訴訟法規定及
    最高法院裁判意旨，本件檢察官未提出適合於證明被告確有
    販賣第二級毒品犯行之積極證據，並闡明其證據方法與待證
    事實之關係；原審對於卷內訴訟資料，逐一剖析，參互審酌
    ，仍無從獲得有罪之心證，而諭知被告無罪之判決，自無不
    合。公訴人上訴意旨，仍執陳詞，認被告有販賣第二級毒品
    犯行云云，為無理由，其上訴應予駁回。
五、被告經合法傳喚，無正當理由未到庭，爰不待其陳述，逕行
    判決。
據上論斷，應依刑事訴訟法第368條、第371條，判決如主文。
本案經檢察官侯千姬到庭執行職務。
中    華    民    國    97    年    8    月     13    日
                  刑事第一庭審判長法  官  葉騰瑞
                                  法  官  王炳梁
                                  法  官  莊明彰
以上正本證明與原本無異。
檢察官如不服本判決，應於收受送達後10日內向本院提出上訴書
狀，其未敘述上訴之理由者並得於提起上訴後10日內向本院補提
理由書（均須按他造當事人之人數附繕本）。
                                  書記官  吳金來
中    華    民    國    97    年    8    月     13    日


司法院資訊處製作；財團法人民間司法改革基金會備份。
